【裁判字號】    99,交聲,3806
【裁判日期】    991029
【裁判案由】    聲明異議
【裁判全文】
臺灣臺中地方法院交通事件裁定      99年度交聲字第3804號
原處分機關  交通部公路總局臺中區監理所臺中市監理站
異  議  人
即受處分人  甲○○
上列受處分人因違反道路交通管理處罰條例案件，對於交通部公
路總局臺中區監理所臺中市監理站於民國九十四年十一月九日所
為之處分（原處分案號：裁監稽違字第裁六一－ＧＢ00000
00號、六一－ＧＢ0000000號）及民國九十四年九月二
十一日所為之處分（原處分案號：裁監稽違字第裁六一－ＧＣ0
000000號）聲明異議，本院裁定如下：
    主  文
異議均駁回。
    理  由
一、按受處分人，不服道路交通管理處罰條例第八條主管機關所
    為之處罰，得於接到裁決書之翌日起二十日內，向管轄地方
    法院聲明異議；又交通法庭認聲明異議不合法律上之程式或
    其異議權已經喪失者，應以裁定駁回之，但其不合法律上之
    程式可補正者，應先定期命為補正，逾期不補正者，即予駁
    回，道路交通管理處罰條例第八十七條第一項、道路交通案
    件處理辦法第十八條分別定有明文。再按處理違反道路交通
    管理事件，有關文書送達之程式，準用行政程序法送達之規
    定。送達，於應受送達人之住居所、事務所或營業所為之。
    於應送達處所不獲會晤應受送達人時，得將文書付與有辨別
    事理能力之同居人、受僱人或應送達處所之接收郵件人員。
    送達，不能依前二條規定為之者，得將文書寄存送達地之地
    方自治或警察機關，並作送達通知書兩份，一份黏貼於應受
    送達人住居所、事務所、營業所或其就業處所門首，另一份
    交由鄰居轉交或置於該送達處所信箱或其他適當位置，以為
    送達。前項情形，由郵政機關為送達者，得將文書寄存於送
    達地之郵政機關。寄存機關自收受寄存文書之日起，應保存
    三個月。違反道路交通管理事件統一裁罰基準及處理細則第
    五條、行政程式法第七十二條第一項、第七十三條及第七十
    四條亦均有明定。
二、經查：
(一)查原處分機關於民國九十四年十一月九日製開之裁監稽違字
    第裁六一－ＧＢ0000000號及六一－ＧＢ00000
    00號裁決書，皆業於九十四年十一月十四日郵寄至異議人
    即受處分人（下稱異議人）甲○○當時位於臺中市○區○○
    街二十五號之戶籍地，因郵差不獲會晤異議人，復無其他有
    辨別事理能力之同居人或受僱人得以交付，乃於九十四年十
    一月十五日將該等裁決書均寄存於異議人轄內之台中雙十路
    郵局，此有內政部戶政司戶役政資料電子閘門系統全戶戶籍
    資料查詢結果、遷徙記錄資料查詢結果及送達證書二份在卷
    可考，是該等裁決書自應以寄存之日期視為收受送達之日期
    ，而發生送達效力（因行政程式法第七十四條並無如民事訴
    訟法第一百三十八條第二項自寄存日起經十日發生效力之規
    定，亦無準用民事訴訟法送達之規定，自無須於寄存後經十
    日始生效力，附此敘明）。因之，此二件裁決書於九十四年
    十一月十五日合法送達，異議人之聲明異議期間均應自九十
    四年十一月十六日（即寄存送達發生效力之翌日）起算，至
    九十四年十二月五日屆滿，又異議人之送達地為臺中市東區
    ，與處罰機關交通部公路總局臺中區監理所臺中市監理站為
    同一縣市○○道路交通案件處理辦法第十二條、法院訴訟當
    事人在途期間標準第四條之規定，毋庸扣除在途期間，故異
    議人聲明異議之法定期間末日應為九十四年十二月五日。惟
    異議人竟遲至九十九年十月十三日始向原處分機關具狀轉呈
    本院聲明異議狀，有原處分機關蓋於異議人異議狀上之公文
    收文專用章一枚足資佐證，是以，此二件聲明異議顯已逾二
    十日之法定期間，且無從補正。從而，此二件異議皆不合法
    律上之程式，依首揭規定，自均應予駁回。
(二)查原處分機關於九十四年九月二十一日製開之裁監稽違字第
    裁六一－ＧＣ0000000號裁決書，已於九十四年九月
    二十二日郵寄至異議人當時位於臺中市○區○○街二十五號
    之戶籍地，由異議人甲○○本人蓋印收受，此有內政部戶政
    司戶役政資料電子閘門系統全戶戶籍資料查詢結果、遷徙記
    錄資料查詢結果及該裁決書之送達證書等附卷得憑，則本件
    裁決書既由異議人親自收受，自業生送達之效力，是該裁決
    書應以異議人於九十四年九月二十二日收受時，發生送達之
    效力。因之，異議人之聲明異議期間應自九十四年九月二十
    三日（即送達發生效力之翌日）起算，至同年十月十二日屆
    滿，又如前所述，異議人之送達地與處罰機關為同一縣市，
    毋庸扣除在途期間，故異議人聲明異議之法定期間末日應為
    九十四年十月十二日。然異議人直至九十九年十月十三日始
    向原處分機關具狀轉呈本院聲明異議狀，亦有原處分機關蓋
    於異議人聲明異議狀上之公文收文專用章可佐，是以，本件
    聲明異議亦顯逾二十日之法定期間，且無從補正，既不合法
    律上之程式，自應予駁回。
三、據上論斷，應依道路交通管理處罰條例第八十七條第二項，
    道路交通案件處理辦法第十八條前段，裁定如主文。
中    華    民    國    99    年    10    月    29    日
                              交通法庭法  官  周莉菁
以上正本證明與原本無異。
如不服本裁定，應於裁定送達後五日內，向本院提出抗告狀（須
附繕本）。
                                      書記官  吳彩華
中    華    民    國    99    年    10    月    29    日

司法院資訊處製作；財團法人民間司法改革基金會備份。
